【裁判字號】    99,交抗,1571
【裁判日期】    990728
【裁判案由】    違反道路交通管理處罰條例
【裁判全文】
臺灣高等法院交通事件裁定            99年度交抗字第1571號
抗  告  人
即受處分人    甲○○
上列抗告人因違反道路交通管理處罰條例案件，不服臺灣板橋地
方法院，中華民國99年6月30日所為裁定（99年度交聲字第1261
號），提起抗告，本院裁定如下：
    主  文
抗告駁回。
    理  由
一、原處分意旨略以：異議人即受處分人甲○○於民國（下同）
    99年3月28日晚間9時35分許，駕駛所有車號028-B5號營業一
    般小客車，行經臺北車站南側，在公共汽車招呼站10公尺內
    臨時停車，經臺北市政府警察局中正第一分局警員掣單舉發
    ；爰依道路交通管理處罰條例第55條第2款規定，裁處罰鍰
    新臺幣（下同）600元。
二、異議意旨略以：異議人甲○○於99年3月28日晚間9時35分許
    ，駕駛系爭車輛，行經臺北車站南側時，係在捷運4號出口
    前停車下客，並未停在公車停靠區內，當時距離該區至少20
    幾公尺。之後異議人慢速駛離原停車位置，半邊車身通過公
    車停靠區而接近員警時，才遭其攔停舉發；又第一次停車位
    置與該員警相距約有70至100公尺，期間尚有公車到站停靠
    ，則員警既非近距離目擊，且在視線受公車遮蔽情形下，舉
    發異議人違規，顯屬誤認，是原處分機關在無證據佐證情況
    下逕予裁決，難認正確，爰聲明異議，請求撤銷原處分云云
    。
三、原裁定以：
（一）車號028-B5號營業一般小客車於上開時、地，在公車停靠
      區內臨時停車之事實，業經證人即當場舉發之臺北市政府
      警察局中正第一分局忠孝西路派出所警員嚴士涵到庭證稱
      ：當天伊站在臺北火車站捷運5號出口處人行道上，面對
      新光三越方向執行交整勤務，轉頭時剛好看見異議人違規
      停在捷運4號出口處之公車停靠站區域內，也就是庭呈編
      號6照片中（見原審卷第26頁）「公車停靠區」字樣之區
      域內，大概停了5秒以上，都沒有往內側車道移動的跡象
      ，期間也沒有看到有乘客上下車，伊才將其攔停舉發；雖
      然沒有錄到異議人違規當時的情形，但是取締全程都有錄
      影等語明確（見原審卷第21頁反面、第22頁），並有臺北
      市政府警察局中正第一分局99年4月28日北市警中正一分
      交字第09930830600號書函、北市警交字第AEY762735號舉
      發違反道路交通管理事件通知單各1份、證人嚴士涵提出
      之違規地點照片6張在卷可按（見原審卷第7頁、第11頁至
      第12頁、第24頁至第26頁）。原審審酌證人嚴士涵對於本
      件舉發經過，既已提出詳細之說明，本身又屬執行公務之
      警員，原受有行政懲處責任之監督，嗣到庭具結作證，更
      以刑事責任擔保證詞之真實性，復與異議人不相識，亦無
      嫌隙瓜葛，實無設詞攀誣或構陷異議人之必要，因認其所
      證較異議人之空言辯解為可採，則異議人駕駛車號028-B5
      號營業一般小客車確有在公共汽車招呼站10公尺內臨時停
      車之事實，堪以認定。
（二）異議人雖以前詞置辯，然證人嚴士涵已證稱：伊沒有看到
      異議人違規從內側車道駛入公車停靠區臨停的情形，但伊
      轉頭時，就看到異議人已違規停車了，當時伊與異議人大
      約相距50公尺，很清楚地看到異議人車身全部都在公車停
      靠區範圍內；因為異議人完全沒有移動車輛跡象，伊就走
      到馬路上，站在異議人車頭前方將其攔停，異議人看到後
      ，先將車子往內側車道開，伊則以指揮棒示意異議人靠邊
      停車，異議人才再將車輛駛向外側車道停車，所以異議人
      最後被伊攔停的位置，距離他第一次違規停車的位置大概
      相隔了50公尺左右等語明確（見原審卷第21頁反面、第22
      頁），足見員警嚴士涵所在位置係能看清異議人違規狀況
      ，並已看清當時系爭車輛全部均停在公車停靠區內，故本
      件舉發並無誤認之可能；又異議人最後被攔停處雖與第一
      次臨停處不同，然其第一次臨停時即已違規停車於公車停
      靠區，係屬無疑。是異議人前開所辯，顯無從採信。
（三）又本件雖無車號028-B5號營業一般小客車違規停車之錄影
      畫面可憑，然員警執行交通勤務，依法亦未要求必須以錄
      影或照相存證，且業經舉發員警嚴士涵證稱：異議人違規
      情形沒有錄影，是因為伊當時站在人行道上，攝影機掛在
      胸前，伊和鏡頭都是面對新光三越的方向，是轉頭時剛好
      看見異議人違規停車，當時只有轉頭沒有轉身，才會剛好
      沒有錄到異議人違規情形等語明確（見原審卷第22頁），
      足見本件違規事件，並非刻意不錄影存證。是異議人此部
      分之所辯，亦難認有據。
（四）綜上所述，異議人既有前揭違規行為，則原處分機關依道
      路交通管理處罰條例第55條第2款規定，裁處異議人罰鍰
      600元，自屬有據；異議人執前詞認裁決不當，為無理由
      ，應予駁回。
四、抗告意旨略以：原審以證人即本件舉發警員之證詞經具結而
    屬真實可採，基於公平審理原則，抗告人之證詞亦應為真實
    ；而本件舉發員警有績效壓力與業績獎金之分配，與一般民
    眾發生利害關係。況本件舉發因抗告人已移動車輛，非屬當
    場舉發，原審又未調閱當時該路段之錄影記錄，有失公允云
    云。
五、本院查：
（一）按汽車駕駛人，在公共汽車招呼站10公尺內臨時停車，處
      新臺幣300元以上600元以下罰鍰，道路交通管理處罰條例
      第55條第2款定有明文。次按公共汽車招呼站10公尺內不
      得臨時停車，道路交通安全規則第111條第1項第2款亦規
      定甚明。
（二）抗告人即受處分人甲○○於99年3月28日晚間9時35分許，
      駕駛所有車號028-B5號營業一般小客車，行經臺北車站南
      側，在公共汽車招呼站10公尺內臨時停車，經臺北市政府
      警察局中正第一分局警員掣單舉發，此有臺北市政府警察
      局舉發違反道路交通管理事件通知單1張在卷可稽（見原
      審卷第7頁），復經本件舉發員警嚴士涵到庭具結證述無
      誤，是抗告人本件違規事實明確。
（三）雖抗告人以前詞置辯，然查，證人嚴士涵乃受有專業訓練
      之警察，依法於上開時間執行交通勤務，其所為舉發之執
      行職務行為，乃依法就特定具體事件所為之具有公法上效
      果之單方行政行為，基於公務員公法上行為具有公信力之
      原則，該行政行為原則上應可推定其為正當無誤，且於行
      政事務日趨繁雜、愈益強調行政效能之現今社會，若謂公
      務員所為一切行政行為均須預留證據以為日後之證明，顯
      將對於國家行政事務之推行產生阻礙，是若要求員警就任
      何交通違規行為均必須有相關錄影之畫面影佐證始得舉發
      ，則吾人將僅能選擇耗費大量成本、犧牲相當程度之隱私
      而於各處裝設錄影及照相設備，以確保交通法規之遵守及
      用路之安全，或選擇放任某些執法人員難以臨時以照相或
      錄影方式採證之交通違規行為，此二者均非交通工具普及
      之現代社會所樂見，因此刑事訴訟法中關於犯罪證據有關
      之規定，而與原屬於行政秩序罰之交通違規裁罰事件之本
      質不合之部分，於交通違規聲明異議案件之審理程序中，
      自不在準用之列，其理甚明。是本件縱未有違規影像之錄
      影畫面可資相佐，然證人嚴士涵於依法執行職務當時，既
      親眼目睹抗告人駕駛汽車之車身全部都在公車停靠區範圍
      內，且因為抗告人完全沒有移動車輛跡象，證人才站在抗
      告人車頭前方將其攔停，抗告人見狀，先將車子往內側車
      道開，證人則以指揮棒示意抗告人靠邊停車，抗告人再將
      車號028-B5號營業一般小客車駛向外側車道停車，抗告人
      最後被攔停的位置，距離第一次違規停車的位置已相隔約
      50公尺左右，此情既經證人嚴士涵親眼見聞，並於受有具
      結程序及偽證罪擔保之情形下至法院到庭為證述，而所為
      之前開證詞，對於如何發現本件抗告人違規臨時停車等舉
      發過程之細節，均能合理詳實之說明；再衡諸證人嚴士涵
      與抗告人素無怨隙，並無故意設詞誣陷之動機與必要，所
      為上揭證述，亦無何違背一般經驗或論理法則之情形，復
      以一般執勤員警之專業訓練而言，對於該等職務上事項之
      觀察程度自遠較一般人更為專注，應無誤判之可能，足證
      抗告人確有於前揭時地臨時停車之違規行為。抗告人所辯
      警方無法出示相關違規錄影記錄云云，顯不足採。又抗告
      人其餘所辯警方之績效壓力與業績獎金，亦與本件抗告人
      之交通違規事實無涉，自無可採。
（四）綜上所述，原審裁定認原處分機關以受處分人上開交通違
      規行為明確，而依據道路交通管理處罰條例第55條第2款
      規定，裁處異議人罰鍰600元，並無違誤，而駁回抗告人
      之異議，經核並無不當。抗告人猶持前詞指摘原裁定為不
      當，為無理由，應予駁回。
據上論斷，應依道路交通管理處罰條例第89條，道路交通案件處
理辦法第26條，刑事訴訟法第412條，裁定如主文。
中    華    民    國    99    年    7    月    28    日
                  交通法庭審判長法  官  高明哲
                                法  官  林洲富
                                法  官  高玉舜
以上正本證明與原本無異。
不得再抗告。
                                書記官  許雅淩
中    華    民    國    99    年    7     月    29    日

司法院資訊處製作；財團法人民間司法改革基金會備份。
